ACORDAO-COMPLETO-2363940

ACÓRDÃO 7128/2019 ATA 28/2019 - SEGUNDA CÂMARA

VISTOS, relatados e discutidos estes autos de tomada de contas especial instaurada pela Caixa Econômica Federal (Caixa) em desfavor de Lucicleide Xavier Ferreira dos Santos e de Gustavo Maciel Lins de Albuquerque, como ex-prefeitos de Sertânia - PE (gestões: 2009-2012 e 2013-2016, respectivamente) , diante da não consecução dos objetivos pactuados pelo Contrato de Repasse 282.413-36/2008 (Siafi 642832) destinado à construção de dois postos de saúde nas localidades de Mário Melo e Vila de Rio da Barra a partir do aporte de recursos federais do Ministério da Saúde sob o valor de R$ 200.000,00, tendo a vigência do ajuste sido estipulada para o período de 31/12//2008 a 31/12/2013;
ACORDAM os Ministros do Tribunal de Contas da União, reunidos em Sessão da 2ª Câmara, diante das razões expostas pelo Relator, em: 
9.1. determinar que a unidade técnica promova o sobrestamento do presente TC Processo 003.875/2016-4 até a superveniente apreciação da inspeção determinada pelo item 9.1 do Acórdão 12161/2018-TCU-Segunda Câmara; e 
9.2. determinar que a unidade técnica promova o apensamento do TC-Processo 000.058/2016-5, TC Processo 000.290/2015-7, TC-Processo 014.592/2016-9 e TC-Processo 016.251/2015-6, sob a condução da Secex-PE, do TC-Processo 008.640/2015-7, sob a condução da Secex-AM, e do TC-035.823/2015, sob a condução da Secex-TCE, além do presente TC Processo 003.875/2016-4, ao aludido TC Processo 017.027/2015-2 para a subsequente apreciação, em conjunto e em confronto, com a inspeção determinada pelo item 9.1 do Acórdão 12161/2018-TCU-Segunda Câmara.

Tomada de Contas Especial instaurada pela Caixa Econômica Federal (Caixa) em desfavor de Lucicleide Xavier Ferreira dos Santos e de Gustavo Maciel Lins de Albuquerque, como ex-prefeitos de Sertânia  PE (gestões: 2009-2012 e 2013-2016, respectivamente), diante da não consecução dos objetivos pactuados pelo Contrato de Repasse 282.413-36/2008 (Siafi 642832) destinado à construção de dois postos de saúde nas localidades de Mário Melo e Vila de Rio da Barra a partir do aporte de recursos do Ministério da Saúde sob o valor de R$ 200.000,00, tendo a vigência do ajuste sido estipulada para o período de 31/12//2008 a 31/12/2013.

Segunda Câmara

Município de Sertânia - PE.

3. Responsáveis: Gustavo Maciel Lins de Albuquerque (CPF XXX.839.124-XX); Lucicleide Xavier Ferreira dos Santos (CPF XXX.129.024-XX).

Ana Arraes (Presidente).

13.1. Ministros presentes: Ana Arraes (Presidente), Aroldo Cedraz e Raimundo Carreiro.
13.2. Ministra que alegou impedimento na Sessão: Ana Arraes (Presidente).
13.3. Ministro-Substituto convocado: Augusto Sherman Cavalcanti.
13.4. Ministro-Substituto presente: André Luís de Carvalho (Relator).

ACORDAO-COMPLETO-2502628

Acórdão 11679/2021 - Segunda Câmara

ACORDAO-COMPLETO-2395976

Acórdão de Relação 8209/2020 - Segunda Câmara

Acórdão de Relação

ANDRÉ DE CARVALHO

Trata-se de tomada de contas especial instaurada pela Caixa Econômica Federal (Caixa) em desfavor de Lucicleide Xavier Ferreira dos Santos e de Gustavo Maciel Lins de Albuquerque, como ex-prefeitos de Sertânia - PE (gestões: 2009-2012 e 2013-2016, respectivamente) , diante da não consecução dos objetivos pactuados pelo Contrato de Repasse 282.413-36/2008 (Siafi 642832) destinado à construção de dois postos de saúde nas localidades de Mário Melo e Vila de Rio da Barra a partir do aporte de recursos federais do Ministério da Saúde sob o valor de R$ 200.000,00, tendo a vigência do ajuste sido estipulada para o período de 31/12//2008 a 31/12/2013.
Após a análise do feito, o auditor federal da Secex-TCE lançou o seu parecer à Peça 45, com a anuência dos dirigentes da unidade técnica (Peças 46 e 47) , nos seguintes termos:
" (...) HISTÓRICO
3. Conforme se verifica à peça 1, p.30-38, após a apresentação do projeto pelo município, acompanhado de Plano de Trabalho, Laudo de Análise Técnica da CEF de 23/12/2009 aprovou a construção dos postos de saúde em 5 (cinco) meses. Segundo a cláusula quarta do contrato (peça 1, p.42-54) , o repasse da Caixa seria de R$ 200.000,00, correspondendo R$ 10.000,00 à contrapartida. À peça 1, p.120, avista-se cópia da Ordem Bancária n. 20090B800427, sendo creditados os recursos em 8/10/2009 (peça 1. p.126) . 
4. A vigência inicial do ajuste foi definida da data de assinatura até 12/1/2010, conforme cláusula décima-sexta, devendo ser apresentada a prestação de contas em até 30 (trinta) dias após o prazo ou da efetivação do último pagamento, de acordo com a cláusula décima-segunda. Considerando os sucessivos termos aditivos celebrados (peça 1, p.56-72) , no entanto, o prazo final de vigência foi alterado para 31/12/2013, sendo a contrapartida alterada para R$ 17.273,22.
5. À peça 1, p. 74-84, avistam-se Relatórios de Acompanhamento da CEF, sendo o último datado de 31/7/2012, atestando uma execução físico-financeira parcial de 75,13%. À peça 1, p.86-146, consta uma prestação de contas parcial, com relatórios de vistoria, relação de pagamentos, cópias de notas fiscais, documentos do SIAFI e extratos bancários. A conclusão da CEF à peça 1, p. 154-160 (Relatório de TCE) foi de que não houve consecução dos objetivos almejados, uma vez que, no estado em que se encontravam as obras, com somente os serviços preliminares de fundação e alvenaria concluídos, os postos de saúde não apresentavam funcionalidade. 
6. À peça 1, p.6-20, constam notificações enviadas aos ex-gestores municipais, datadas de janeiro e dezembro de 2014, no sentido da regularização das ocorrências, além de Parecer n. 1429/2105 da CEF, datado de 8/7/2015, confirmando uma execução físico-financeira até julho de 2012 de 75,13%. A execução física corresponderia a R$ 163.244,18, segundo apresentado pela CEF, havendo informação de desbloqueio de R$ 100.797,93 em recursos federais e contrapartida. 
7. À peça 1, p.16, consta resposta de 12/1/2015 da Sra. Lucicleide Xavier Ferreira dos Santos, Prefeita na gestão 2009-2012, ponderando que o contrato de repasse, ao final de seu mandato, encontrava-se vigente e com execução de 75,13%, segundo a vistoria da CEF realizada em julho de 2012, sendo a data final de vigência 31/12/2013. Na oportunidade, argumentou a ex-gestora que a responsabilidade pelo cumprimento das cláusulas contratuais caberia ao sucessor. 
8. À peça 1, p.154-160, consta Relatório de TCE sob o n. 143/2015, datado de 14/8/2015, identificando os responsáveis, apurando os fatos e quantificando o dano, segundo determina a IN TCU 71/2012. À peça 1, p. 168-172, avistam-se Relatório e Certificado de Auditoria da Controladoria Geral da União, acompanhados do Parecer do Dirigente do Órgão de Controle Interno, todos sob o n. 2380/2015 e datados de 1/12/2015. À peça 1, p.174, consta o Pronunciamento Ministerial, atestando o Exmo. Ministro de Estado da Saúde o conhecimento das conclusões. Os documentos opinam, de forma unânime, pela irregularidade das contas.
9. Às peças 3-5, constam informações da CEF, mediante o Ofício n. 0474/2017 de 2/5/2017, de que a Gerência em Caruaru/PE realizou vistoria técnica nas obras, e, por meio do Parecer Técnico n. 266/2016 de 8/9/2016, acompanhado de fotografias, atestou a finalização e funcionalidade dos dois postos de saúde, os quais se encontravam em pleno uso pela população. Observou a instituição financeira que a Prefeitura concluiu os serviços referentes ao contrato de repasse com recursos próprios, solicitando deste modo, caso fosse entendimento da Corte de Contas, o arquivamento da TCE.  
10. Em exame técnico no TCU, a Unidade responsável pela instrução (SECEX/RS) concluiu pela ausência de pressuposto de constituição válido e regular do processo, sugerindo o arquivamento da TCE. Registrou-se, entre outros aspectos, que o contrato de repasse estava vigente no término do mandato da Prefeita antecessora, faltando um ano para o término da avença, e não havia evidências de prejuízo ao erário, sendo que a própria CEF, em vistoria realizada em 2016, visualizou a conclusão das obras e o pleno funcionamento dos postos de saúde com atendimento à população. À peça 15, a 1ª Diretoria Técnica da SECEX/RS manifestou-se de acordo com a proposta, e, com amparo em delegação de competência, encaminhou os autos ao MP/TCU para posterior envio ao Gabinete do Ministro Relator. 
11. Em Despacho à peça 18, o Subprocurador-Geral do MP/TCU manifestou-se de acordo com a proposta de arquivamento da Unidade Técnica. O Acórdão 4050/2018-TCU-Segunda Câmara (peça 27) , no entanto, determinou, no item 1.7.1, que a SECEX/RS promovesse diligência junto à CEF para a obtenção da integral cópia do processo administrativo referente ao contrato de repasse, aí incluídos os documentos apresentados pelos gestores municipais a título de prestação de contas e os pareceres do ente repassador sobre a regularidade, ou não, da execução físico-financeira do ajuste e sobre a economicidade, ou não, do correspondente empreendimento, além de justificativa eventualmente apresentada pelos gestores municipais para a excessiva demora na conclusão das obras e a prévia autorização do Ministério da Saúde e/ou da Caixa para a subsequente conclusão do objeto pactuado com recursos próprios do município. Em complemento, determinou o Acórdão no item 1.7.2 que a Unidade Técnica (SECEX/RS) encaminhasse novo parecer sobre o mérito, via MP/TCU, após a subsequente análise conclusiva sobre a documentação apresentada em resposta à diligência determinada pelo item 1.7.1.
12. Em 30/5/2018, foi encaminhado pela SECEX/RS o Ofício n.0452/2018 de 30/5/2018 (peça 28) , verificando-se resposta da CEF à peça 30, informando que o contrato de repasse n. 282.413-36/2008 teve a funcionalidade atestada em 8/9/2016, sendo a prestação de contas final aprovada em 25/6/2018. Importa destacar que foi enviada cópia integral do processo administrativo inerente ao contrato de repasse, no entanto, não foram apresentados documentos a título de prestação de contas, constando apenas à peça 33, p.6-7, uma solicitação feita pela CEF à Prefeitura Municipal de Sertânia/PE sem resposta. Consta nos autos, ainda, Parecer do ente repassador dos recursos sobre a regularidade da execução física à peça 34, p.26-28, porém, também não houve considerações sobre a execução financeira e sobre a economicidade, não existindo justificativa apresentada para a excessiva demora na conclusão das obras e/ou prévia autorização do Ministério da Saúde e/ou Caixa para a subsequente conclusão do objeto pactuado com recursos do município. 
13. Considerando, pois, que a documentação referente à prestação de contas final não foi apresentada, tampouco foi verificado o parecer conclusivo do ente repassador com a necessária demonstração do nexo causal entre os recursos federais transferidos e os dispêndios incorridos, havendo cumprimento parcial das solicitações contidas no Acórdão 4050/2018-TCU-Segunda Câmara, propôs a Unidade Técnica encarregada da instrução (SECEX/TCE) , reiterar à peça 41, os termos solicitados. 
14. Deste modo, foi solicitado à CEF apresentar a documentação enviada pelos gestores municipais a título de prestação de contas, esclarecendo se a mesma foi enviada, além dos pareceres sobre a regularidade da execução financeira, com base nesta documentação, sobre a economicidade do empreendimento, considerando informações à peça 30 de que o contrato de repasse n. 282.413-36/2008 teve a prestação de contas final aprovada em 25/6/2018. Solicitou-se, ainda, à CEF, encaminhar informação se houve justificativa apresentada pelos gestores municipais para a excessiva demora na conclusão das obras e prévia autorização do Ministério da Saúde e/ou da Caixa para a subsequente conclusão do objeto pactuado com recursos próprios do município.
EXAME TÉCNICO
15. Em resposta à diligência efetuada mediante o Ofício n. 1972/2018-TCU/Secex-TCE, de 3/10/2018 (peça 41) , a CEF enviou o Ofício n. 1093/2018/GEGOP de 29/10/2018 (peça 43) , anexando cópia da documentação da Prestação de Contas Final - PCF referente ao Contrato de Repasse (peça 44, p.1-42) , esclarecendo que não houve manifestação do Tomador de Contas quanto aos motivos da demora na apresentação da PCF, estando esta, agora, registrada no SIAFI sob o nº 2018NS001345 desde 14/9/2018.
16. Em atenção ao Acórdão 4050/2018-TCU-Segunda Câmara (peça 27) , verifica-se cumprida a determinação do item 1.7.1, com a diligência efetuada e o envio pela CEF de cópia da prestação de contas e demais informações, procedendo esta Unidade Técnica, por ora, ao cumprimento da determinação contida no item 1.7.2, dirigida à SECEX/RS, referente à emissão de novo parecer sobre o mérito, após a subsequente análise conclusiva sobre a documentação apresentada, em resposta à diligência determinada pelo item 1.7.1.
17. Consoante descrito na parte inicial da instrução, o ajuste celebrado entre a CEF e a Prefeitura de Sertânia/PE (peça 1, p.42-54) previu R$ 200 mil em recursos da União, além de R$ 10 mil em contrapartida, no entanto, o pacto foi alterado por termos aditivos (peça 1, p.56-72) fixando, ao final, uma contrapartida de R$ 17.273,22. Segundo a peça 1, p.122-126, os recursos federais foram repassados somente em 8/10/2009, ou seja, mais de 9 (nove) meses após a assinatura do contrato de repasse, no entanto, até o encerramento da vigência (31/12/2013) houve desbloqueio de apenas R$ 92.760,31 em recursos da União. 
18. Observe-se que nos sucessivos relatórios de vistorias da CEF há informações de atrasos na execução, sendo verificado em janeiro de 2012 um total de 315 dias de atraso (peça 1, 82) . Saliente-se que os motivos para não liberação do restante dos valores, segundo se levantou à peça 1, p.118.-120, em Ofício da CEF datado de 22/10/2013, foram pendências relatadas na prestação de contas relacionadas a documentos, placa de obra, e correções na execução física. É preciso ressaltar, no entanto, que a execução financeira a cargo da União se operou em baixos valores, a todo tempo, considerando o percentual de execução física constatado nas obras. 
19. Repare-se que nos documentos trazidos aos autos à peça 44, páginas 31-32, consta a execução financeira de apenas R$ 92.760,31 em recursos federais (menos que 50% dos recursos da União) e R$ 8.037,62 em contrapartida (pouco mais que 50% dos recursos do município) . Ainda, consta nos relatórios de execução físico-financeira que foram auferidos rendimentos com a aplicação financeira dos recursos federais, resultando em R$ 62.359,56, os quais, acrescidos ao saldo remanescente (não aplicado na obra) , totalizaram R$ 169.599,25 em devolução à União. 
20. À peça 44, p. 32, constata-se que os recursos federais liberados, somados aos de contrapartida, totalizando R$ 100.797,93, pagaram as Notas Fiscais 581 e 605 (peça 44, p.9-18) , emitidas pela empresa TEP Construtora Ltda., nos valores de R$ 87.527,62 e R$ 13.270,31, atestando a Prefeitura, ao final, o cumprimento do objeto. Nos extratos bancários à peça 1, p.126-140, é possível comprovar os pagamentos à contratada, por meio de transferências realizadas em 13/2/e 3/9/2012 nos valores de R$ 87.527,62 e R$ 13.270,31, relativas às notas fiscais, totalizando R$ 100.797,93, havendo registro à peça 1, p.140 e 142 da devolução do saldo de R$ 169.599,25 em 10/4/2015. Há, portanto, evidências neste processo de que não se operou prejuízo à União, com má aplicação de verbas, verificando-se, inclusive, a devolução de recursos remanescentes com rendimentos de aplicação financeira. 
21. Em relação aos pareceres do Tomador de Contas, com análise da execução físico-financeira e economicidade, conforme solicitado no item 1.7.1 do Acórdão 4050/2018-TCU-Segunda Câmara (peça 27) , verificou-se nos autos, apenas, e-mail enviado pela CEF à Prefeitura em 25/6/2018 (peça 44, p.42) , informando que, com base na movimentação da conta vinculada, documentos fiscais apresentados e comprovantes de devolução das sobras de repasse e rendimentos cabíveis, a prestação de contas pode ser considerada regular, entretanto, a formalização da aprovação, mediante Ofício, somente ocorrerá após aprovação das contas pelo Tesouro Nacional (SIAFI) .
22. Observe-se que o Relatório de Acompanhamento da CEF datado de 31/7/2012 atestou uma execução físico-financeira parcial de 75,13% (peça 1, p. 74-84) , no entanto, as informações às peças 3-5, por intermédio da Gerência da CEF em Caruaru/PE, em vistoria técnica em 2016, com fotografias, atestaram a finalização e funcionalidade do objeto, com conclusão dos dois postos de saúde, os quais se encontravam em pleno uso pela população. Saliente-se que, diante da execução física de 75,13% até 2012, a União deveria ter realizado, até aquele momento, no mínimo, R$ 145 mil de sua cota de R$ 200 mil. Como a União desembolsou efetivamente apenas R$ 92.760,31, conclui-se que não havia uma execução financeira a maior no ajuste.
23. Ressalte-se, por outro lado, que as pendências apontadas na prestação de contas em outubro de 2013, as quais impediram o desbloqueio dos recursos federais, foram sanadas com a conclusão do objeto e entrega à população. No caso, em que pese não se ter notícia nos autos acerca de quando exatamente ocorreu a conclusão dos postos de saúde, com recursos do município, eis que a CEF fez a vistoria em 2016, entende-se que a entrega do bem público, com devolução de recursos federais, saneou os autos. 
24. No caso em análise, ainda que se conclua por eventuais falhas do gestor, entende-se que a comprovação da execução física, mesmo que a destempo, não evidenciando prejuízo à União, afasta da TCE pressuposto de constituição válido e regular para sua constituição, qual seja, a existência de débito por descaracterização de dano ao erário. Mesmo que a conclusão do objeto tenha se operado tardiamente, ou seja, além do prazo previsto na vigência do contrato de repasse, há de se ressaltar que os recursos federais utilizados foram aplicados no objeto, ao mesmo tempo em que os recursos federais não utilizados foram devolvidos, sendo cumprido o objeto estabelecido no contrato de repasse com verbas do município, sem prejuízo à União, atestando a CEF a funcionalidade do empreendimento. 
25. Há, pois, elementos de convicção que permitem concluir pela ausência de dano ao erário, o que desconstitui a TCE. Saliente-se à peça 3, que a própria CEF enviou e-mail em 2/5/2017 ao TCU encaminhando cópia digitalizada do Ofício n. 0474/2017/GEATO, solicitando cancelamento/arquivamento do processo de TCE referente ao contrato de repasse 282.413-36 - PM de Sertânia/PE - TC Processo 003.875/2016-4, considerando a conclusão do objeto e devolução de recursos federais não aplicados. 
26. Não se entende, neste processo, que se deva responsabilizar os gestores, em seu patrimônio pessoal, ou a Prefeitura Municipal, de modo a imputar-lhes débito, com relação aos recursos repassados pela União, os quais restaram aplicados no objeto do contrato, ainda que não tenha sido concluído no período de vigência. Neste caso, conclui-se pela ausência de pressuposto de constituição válido e regular do processo, ante a inexistência de dano ao erário, com o seu correspondente arquivamento. 
CONCLUSÃO
27. Tendo em vista que o exame das ocorrências que ensejaram a instauração da tomada de contas especial evidenciou a ausência de pressupostos de desenvolvimento válido e regular do processo, cabe propor, desde logo, o arquivamento dos autos, sem julgamento de mérito, nos termos do art. 212 do RI/TCU c/c art. 5º da IN-TCU 71/2012.
PROPOSTA DE ENCAMINHAMENTO
28. Diante do exposto, submetem-se os autos à consideração superior, propondo:
	a) arquivar a presente tomada de contas especial, ante a ausência de pressuposto de constituição válido e regular, com fundamento no art. 1º, inciso I, da Lei 8.443/1992 c/c os arts. 169, inciso VI, e art. 212 do Regimento Interno do TCU, além do art. 5º da IN-TCU 71/2012;
b) dar ciência da deliberação que vier a ser proferida ao Ministério da Saúde, Caixa Econômica Federal e à Prefeitura Municipal de Sertânia/PE, assim como ao Sr. Gustavo Maciel Lins de Albuquerque - Ex-Prefeito Municipal de Sertânia/PE (gestão 2013-2016) e Lucicleide Xavier Ferreira dos Santos - Ex Prefeita Municipal de Sertânia/PE (gestão 2009-2012) ".
Enfim, por intermédio do Exmo. Sr. Subprocurador-Geral Lucas Rocha Furtado, o Ministério Público junto ao Tribunal (MPTCU) anuiu, em cota singela (Peça 50) , à referida proposta da unidade técnica.
	É o Relatório.

8.1. Paulo Roberto dos Santos Coelho Filho (CPF 038.566.044-80), entre outros, representando Gustavo Maciel Lins de Albuquerque.  
8.2. Guilherme Lopes Mair (32.261/OAB-DF), entre outros, representando a Caixa Econômica Federal.  
8.3. Nara dos Anjos Gomes (49.552/OAB-RS), entre outros, representando Lucicleide Xavier Ferreira dos Santos.

Subprocurador-Geral Lucas Rocha Furtado.

TOMADA DE CONTAS ESPECIAL. CONTRATO DE REPASSE. EXECUÇÃO APENAS PARCIAL DO OBJETO PACTUADO, SEM A CONSECUÇÃO, TODAVIA, DOS OBJETIVOS PREVISTOS. AUSÊNCIA DE VERIFICAÇÃO DA FUNCIONALIDADE DA PARCELA EXECUTADA NA FASE INTERNA DA TCE. NOVA VISTORIA APÓS A REMESSA DAS CONTAS AO TCU. SUPOSTA CONCLUSÃO DO OBJETO COM OS PRÓPRIOS RECURSOS DO MUNICÍPIO PARA O SUBSEQUENTE APROVEITAMENTO PELA COMUNIDADE LOCAL. SOLICITAÇÃO DA CAIXA PARA O ARQUIVAMENTO DO FEITO. APENSAMENTO AO TC 017.027/2015-2 para a subsequente apreciação conjunta da inspeção determinada pelo item 9.1 do Acórdão 12.161/2018-2ª Câmara.

TOMADA DE CONTAS ESPECIAL (TCE)

Secretaria de Controle Externo de Tomada de Contas Especial (Secex-TCE).

Trata-se de tomada de contas especial instaurada pela Caixa Econômica Federal (Caixa) em desfavor de Lucicleide Xavier Ferreira dos Santos e de Gustavo Maciel Lins de Albuquerque, como ex-prefeitos de Sertânia - PE (gestões: 2009-2012 e 2013-2016, respectivamente) , diante da não consecução dos objetivos pactuados pelo Contrato de Repasse 282.413-36/2008 (Siafi 642832) destinado à construção de dois postos de saúde nas localidades de Mário Melo e Vila de Rio da Barra a partir do aporte de recursos federais do Ministério da Saúde sob o valor de R$ 200.000,00, tendo a vigência do ajuste sido estipulada para o período de 31/12//2008 a 31/12/2013.
Como visto, os recursos federais só foram liberados em 8/10/2009 (Peça 1, p. 120) e, após três vistorias in loco realizadas em 24/11/2011, em 16/1/2012 e em 10/7/2012, a Caixa teria atestado a execução de apenas 75,13% das obras previstas e teria promovido a liberação da 1ª parcela em 23/1/2012, sob o valor de R$ 80.560,00, e da 2ª parcela em 17/8/2012, sob o valor de R$ 12.200,31, perfazendo o total de R$ 92.760,31 em recursos federais desbloqueados, além de R$ 8.037,62 em contrapartida municipal, com as respectivas prestações de contas parciais sido aprovadas em 28/3 e 15/6/2012 (Peça 1, p. 74-146) . 
Contudo, sob o valor de R$ 57.446,25, a 3ª parcela dos recursos federais não teria sido liberada em função de pendências na execução física do objeto pactuado (placa da obra, memória de cálculo do boletim de medição e aterro lateral do posto de saúde de Rio da Barra) e na subsequente prestação de contas parcial (correção da relação de pagamentos e justificativa para o uso de NF com modelo em desconformidade com a norma do ICMS) , destacando que as correspondentes falhas teriam sido informadas ao município em 22/10/2013 (Peça 1, p. 118-119) .
De todo modo, depois de notificar, sem sucesso, o então prefeito  (Gustavo Maciel Lins de Albuquerque) , em 21/1/2014 (Peça 1, p. 18-20) , e diante da justificativa apresentada pela exprefeita (Lucicleide Xavier Ferreira dos Santos) , em 12/1/2015 (Peça 1, p. 12-16) , aduzindo que o contrato de repasse ainda estaria em execução no final do seu mandato e a última medição teria ocorrido sob o patamar de 75,13% em 10/7/2012, a Caixa anotou a responsabilidade pela continuidade das obras, a partir de janeiro de 2013, em relação ao prefeito sucessor e, assim, instaurou a presente TCE em 11/8/2015, com a fixação do débito pelo valor equivalente às duas parcelas desbloqueadas (Peça, 1, p. 6-7 e 154-160) . 
A Caixa não teria promovido, entretanto, a nova vistoria antes de concluir a fase interna desta TCE e, em 2/5/2017, a Superintendência Nacional de Transferência de Recursos Públicos da Caixa solicitou o arquivamento da presente TCE (Peças 3-5) , anotando que a inspeção realizada em 26/8/2016 teria atestado a funcionalidade da parcela originalmente executada das obras, tendo a prefeitura concluído os itens de serviço faltantes, com os seus recursos próprios, de sorte que os dois postos de saúde se encontrariam em pleno uso pela população local.
Diante disso, a então Secex-RS propôs o arquivamento do presente feito, ante a ausência de pressupostos de desenvolvimento válido e regular do processo, tendo o MPTCU anuído a essa proposta.
No entanto, por intermédio do Acórdão 4050/2018-TCU-Segunda Câmara determinou a promoção de diligência junto à Caixa para a obtenção da integral cópia do processo administrativo inerente ao aludido contrato de repasse, aí incluídos os documentos apresentados pelos gestores municipais a título de prestação de contas final e os pareceres do ente repassador sobre a regularidade da execução físicofinanceira do ajuste, além da justificativa eventualmente apresentada pelos gestores municipais para a excessiva demora na conclusão das obras e a prévia autorização do Ministério da Saúde ou da Caixa para a subsequente conclusão do objeto pactuado com os recursos próprios do referido município (Peça 27) .
A Caixa enviou a documentação inerente à prestação de contas final do ajuste, com a subjacente aprovação em 25/6/2018, esclarecendo que não teria sido promovida a manifestação do tomador de contas sobre os motivos para a demora na conclusão do aludido ajuste (Peças 43 e 44) .
Por esse prisma, a Secex-TCE reiterou a sua proposta inicial pelo arquivamento desta TCE, ao vislumbrar que estariam ausentes os pressupostos de constituição e de desenvolvimento válido e regular do processo, nos termos dos arts. 169, VI, e 212 do RITCU e do art. 5º da Instrução Normativa TCU nº 71, de 2012, tendo o MPTCU anuído a essa proposta.
Peço licença para, no presente momento, discordar dos pareceres da unidade técnica e do Parquet especial, pois se mostraria mais adequado o sobrestamento do presente feito em pela consonância com o Acórdão 12161/2018-TCU-Segunda Câmara.
Ocorre que, ao acolher a fundamentação do referido Acórdão 12.161/2018 sob a minha relatoria, a 2ª Câmara do TCU deixou registrada a seguinte situação:
	"Trata-se de tomada de contas especial instaurada pela Caixa Econômica Federal em desfavor de Luiz Alexandre Souza Falcão (gestão: 2009-2012) , como então prefeito de Iati - PE, diante do não cumprimento do Contrato de Repasse n.º 213.643-67/2006 (SIAFI 585067) celebrado entre a Caixa, como mandatária da União representada pelo Ministério da Integração Nacional, e o aludido município sob o valor total de R$ 102.963,19 para a execução da ampliação de barragem, tendo a vigência do ajuste ficado estipulada para o período de 29/12/2006 a 19/9/2007, a despeito das sucessivas prorrogações até 29/12/2012.
2.	Em suma, a presente TCE foi autuada em face das seguintes irregularidades:
 (i) execução de apenas 83,78% do objeto pactuado;
 (ii) não cumprimento dos objetivos almejados pelo contrato de repasse;
 (iii) falta de funcionalidade do objeto pactuado (ampliação da barragem de terra no sitio Arapuã) , em face da não correção das pendências estruturais, com a finalização e a correção da laje de fundo do sangradouro, e da não apresentação da documentação necessária à reprogramação dos itens de serviço faltantes, denotando o total abandono do objeto pactuado.
3.	Bem se vê, em relação ao Contrato de Repasse n.º 213.643-67/2006, que o ajuste teria sido firmado, em 29/12/2006, e o subsequente repasse de recursos federais teria sido promovido no período de 5/3 a 2/7/2010, tendo a vigência da referida avença sido prorrogada até 29/12/2012, com a data fatal para a prestação de contas final do ajuste fixada em 27/2/2013, não tendo ocorrido, contudo, essa prestação de contas final.
4.	Ocorre, todavia, que, somente em 31/8/2016, a Caixa teria estranhamente encaminhado o Ofício n.º 418/2016/SUAFI, de 26/8/2016, ao TCU, passando a noticiar a conclusão das referidas obras, e teria, assim, solicitado o superveniente arquivamento da presente TCE, nos seguintes termos:
" (...) a conclusão e o ateste de funcionalidade do objeto do contrato de repasse nº 213.643-67/2006 (SIAFI 585067) , firmado com o Município de lati/PE, para o qual foi instaurada a TCE n° 207/2014, protocolizado nesse Tribunal sob o n° TC- Processo 017.027/2015-2.
Considerando que a irregularidade que motivou a instauração do processo foi sanada, solicitamos avaliação dessa Corte para cancelamento do processo e posterior arquivamento."
5.	Junto, aliás, ao aludido Ofício n.º 418/2016/SUAFI, a Caixa encaminhou o PA GIGOV/CA n.º 894/2014, de 7/10/2014, tratando do "Parecer Técnico de ateste de funcionalidade do empreendimento" referente ao aludido contrato de Repasse, com a informação que: "no dia 26 de setembro de 2014 foi realizada vistoria técnica para atestar a funcionalidade do empreendimento. Mesmo com as alterações descritas o empreendimento pode ser considerado funcional em relação às metas inicialmente definidas".
6.	A partir, então, desse novo conjunto de informações, a Secex-PE passou a propor o arquivamento do feito, sem o julgamento de mérito, ante a suposta ausência dos pressupostos de constituição e desenvolvimento válido e regular do processo, tendo o MPTCU anuído à aludida proposta.
7.	Ocorre, no entanto, que esse estranho procedimento tem sido reiteradamente adotado pela Caixa em diversos outros casos similares (tardia notícia sobre a conclusão do empreendimento com o superveniente pedido para o arquivamento da TCE) , devendo-se destacar, por exemplo, que, apenas sob a minha relatoria, esse mesmo procedimento teria sido adotado pela Caixa no âmbito das seguintes tomadas de contas especial: (i) TC-Processo 000.058/2016-5, TC-Processo 000.290/2015-7, TC-Processo 014.592/2016-9 e TC-Processo 016.251/2015-6, sob a condução da Secex-PE; (ii) TC-Processo 008.640/2015-7, sob a condução da Secex-AM; e (iii) TC-035.823/2015, sob a condução da Secex-TCE.
8.	Por todo esse estranho prisma, sobressaem os eventuais indícios de falhas nos referidos procedimentos adotados pela Caixa na fiscalização de cada empreendimento, com o eventual impacto negativo superveniente sobre o julgamento de cada TCE pelo TCU, de sorte que, antes do julgamento do presente feito, mostra-se necessária a realização de inspeção sobre os procedimentos realizados pela Caixa Econômica Federal nas aludidas vistorias in loco com as tardias emissões dos atestes sobre a suposta funcionalidade de cada objeto então pactuado, sem prejuízo de determinar o sobrestamento dos demais processos correlatos.
9.	Entendo, portanto, que o TCU deve determinar que a Secex-PE promova a aludida inspeção junto à Caixa Econômica Federal com o intuito de verificar a regularidade, ou não, dos procedimentos adotados nas vistorias in loco com as tardias emissões dos atestes sobre a suposta funcionalidade de cada objeto então pactuado, sem prejuízo de determinar o sobrestamento do TC-Processo 000.058/2016-5, TC-Processo 000.290/2015-7, TC-Processo 014.592/2016-9 e TC-Processo 016.251/2015-6, sob a condução da Secex-PE, do TC-Processo 008.640/2015-7, sob a condução da Secex-AM, e do TC-035.823/2015, sob a condução da Secex-TCE, até a superveniente apreciação da referida inspeção pelo TCU."
Por conseguinte, como a presente TCE revelaria o semelhante emprego desse mesmo procedimento administrativo interno detectado no bojo do referido TC Processo 017.027/2015-2, com a prolação do aludido Acórdão 12161/2018-TCU-Segunda Câmara, o TCU deve promover o suscitado sobrestamento do presente feito e o apensamento de todos os correspondentes processos de tomada de contas especial para a subsequente apreciação conjunta da inspeção determinada pelo item 9.1 do Acórdão 12161/2018-TCU-Segunda Câmara.
	Ante o exposto, pugno pela prolação do Acórdão ora submetido a este Colegiado.
TCU, Sala das Sessões, em 13 de agosto de 2019.
Ministro-Substituto ANDRÉ LUÍS DE CARVALHO 
Relator